【裁判字號】    89,交上訴,39
【裁判日期】    890822
【裁判案由】    過失致死
【裁判全文】
臺灣高等法院刑事判決                            八十九年度交上訴字第三九號
    上  訴  人  臺灣板橋地方法院檢察署檢察官
    被      告  甲○○
    選任辯護人  蔡明熙
右上訴人因被告過失致死案件，不服臺灣板橋地方法院八十八交訴字第一七一號，中
華民國八十八年十二月二十日第一審判決（起訴案號：臺灣板橋地方法院檢察署八十
八年度偵字第二一七七０號）提起上訴，本院判決如左：
    主  文
原判決廢棄。
甲○○從事業務之人，因業務上之過失致人於死，處有期徒刑肆月，緩刑貳年。
    事  實
一、甲○○平時以駕駛車輛送貨為業，為從事業務之人。其於民國八十八年八月一日
    上午六時十分許，駕駛車牌號碼Ｋ四─六三七○號自用小客貨車，沿臺北縣新莊
    市○○路往新莊方向行駛，途經該路二八五號前，原應注意汽車在行駛途中，駕
    駛人應注意車前狀況，隨時採取必要安全措施，且應與前車保持安全距離，而依
    當時情形又無不能注意之情事，竟疏於注意，適有未戴安全帽之泰國籍人士
    THWAT WONG THAM騎乘車牌號碼ＱＱＭ─二八九號輕型機車，與甲○○同向行駛
    至臺北縣新莊市○○○路與新樹路交岔路口，甲○○竟自後撞及THWAT WONG
    THAM所騎乘之上開機車，致THWAT WONG THAM頭部受有外傷致顱內出血併腦水腫
    ，經送醫後，於八十八年八月八日十六時十五分許不治死亡。甲○○於肇事後即
    以電話報警處理，對於未發覺之犯罪自首而接受裁判。
    理  由
一、訊之被告甲○○，固坦承駕駛上開汽車，於前述時、地自後撞及THWAT WONG
    THAM所騎乘之上述機車致THWAT WONG THAM死亡之事實，惟堅決否認有何過失，
    辯稱伊綠燈直行，被害人則自民安東路闖紅燈左轉新樹路，且突然停頓，伊見到
    時已閃避不及等語。但查，被告汽車與THWAT WONG THAM騎乘機車之撞擊點雖在
    新樹路之慢車道上，但卻在新樹路與民安東路T字路口近中心點處，被告汽車甚
    且尚未通過路中心，此觀道路交通事故調查報告表（見八十八年相字第八二二號
    卷第七頁正面）自明。則THWAT WONG THAM若係行駛於民安東路，至上述岔路口
    欲左轉新樹路，依騎車左轉之慣性，理應有一弧形，若於左轉中被直行車撞擊，
    撞擊部位亦不可能在機車之正後方，然THWAT WONG THAM機車係正後方被撞，被
    告駕駛之汽車亦係正前部位撞擊THWAT WONG THAM之機車，此有二車車損照片八
    幀可稽（見前述相卷第十九、二十頁），足見THWAT WONG THAM應非如被告所指
    係自民安東路闖紅燈欲左轉新樹路，而係與被告同方向行駛。次查撞擊後，機車
    倒置於被告汽車前方九點五公尺處，機車之刮地痕亦達八點二公尺，有前述道路
    交通事故調查報告表可按，THWAT WONG THAM被撞後，頭部撞及被告汽車前擋風
    玻璃中央，為被告所自承（見偵卷第四頁反面），且有照片二幀在卷足憑（見相
    卷第十九頁反面），則被告果與被害人騎乘之前車保持安全距離並隨時注意車前
    狀況，於發現前方有狀況時，應可從容因應減速或閃避，縱減速或閃避不及，亦
    不致在撞擊後使THWAT WONG THAM之機車有長達八點二公尺之刮地痕。依上所述
    ，被告於行駛中顯未與THWAT WONG THAM之前車保持安全距離，且未注意車前狀
    況，所辯因THWAT WONG THAM突然停頓致其不及反應云云，亦不可採。按道路交
    通安全規則第九十四條第一項規定，汽車在同一車道上行駛時，除超越前車外，
    後車與前車間應保持隨時可以煞停之距離；同規則第三項亦規定，汽車行駛時，
    駕駛人應注意車前狀況，並隨時採取必要之安全措施。被告違反上開規定行車，
    於當時且無不能注意之情形（肇事時、地之天候、路況均良好之事實，見前述道
    路交通事故調查報告表），竟疏未注意，致撞及被害人，自有過失。本件事故經
    本院送台灣省台北縣區行車事故鑑定委員會鑑定結果，亦認被告疏於注意車前狀
    況，追撞前車，有鑑定意見書在卷可按。而THWAT WONG THAM確因本件事故受有
    頭部受有外傷致顱內出血併腦水腫死亡，亦經檢察官督同法醫師勘驗屬實，製有
    相驗筆錄、相驗屍體證明書、驗斷書可憑（見相卷第二二頁、第二五至第三十頁
    ），被告前述之過失行為與被害人之死亡間，自有相當因果關係，本案事證已明
    ，被告犯行堪以認定。
二、次查，被告於警訊及檢察官訊問時，分別陳稱，事故時其欲送檳榔至新莊市○○
    ○○路（見相卷第三頁反面）「我是運送檳榔，我平時送貨都是駕此車」（見相
    卷第二十四頁正面）。其於本院審理時雖改稱，僅順便送檳榔，並非以販賣檳榔
    為業等語（本院八十九年八月八日審判筆錄）。然不論是否以販賣檳榔為業，被
    告於平日既係以開車送貨為業，即為從事業務之人。核被告所為係犯刑法第二百
    七十六條第二項之業務過失致死罪。又被告於肇事後於偵查機關發覺犯罪前即主
    動報警處理之事實，已據處理事故之警員江俊郎證述在卷（見相卷第二十四頁反
    面），合於自首要件，應依法減輕其刑。原審判決以被告以正常車速在正常之車
    道上行駛，難以防範突然闖紅燈衝出車道之被害人，並無過失，而以不能證明被
    告犯罪，而為無罪之判決，然被告於本事故有前述之過失，已如前述，原審誤認
    為無過失，自有未洽，檢察官上訴指摘及此，為有理由，自應由本院撤銷改判。
    爰審酌被告過失情節並非重大，於肇事後即報警處理並招救護車送被害人就醫（
    見警訊筆錄），死者不治後，負責後事（見桃園市殯儀館收據及相關收據），且
    即與被害人親屬指定在台之代表李賜明達成和解（見相卷第三十六頁），並已將
    和解金額匯送死者父親（見銀行匯款收據），犯後態度良好等一切情況，量處如
    主文所示之刑。次查，被告前因妨害家庭案經本院於六十四年五月十六日判處有
    期徒刑六月，嗣經減為有期徒刑三月，同年執行完畢後，五年以內未曾受有期徒
    刑以上刑之宣告，有台灣高等法院檢察署刑案紀錄簡覆表在卷可按，被告受本案
    刑之宣告後，當知所警惕，而無再犯之虞，本院以被告犯後良好，係偶發犯罪，
    所受刑之宣告，以暫不執行為適當，爰併宣告緩刑二年，以啟向上。
據上論斷，應依刑事訴訟法第三百六十九條第一項前段、第三百六十四條、第二百九
十九條第一項前段，刑法第二百七十六條第二項、第六十二條、第七十四條第二款，
罰金罰鍰提高標準條例第一條前段，判決如主文。
本案經檢察官王安明到庭執行職務。
中    華    民    國    八十九    年     八           月     二十二     日
                              臺灣高等法院刑事第七庭
                                  審判長法  官
                                        法  官
                                        法  官
得上訴
附錄本判決論罪科刑法條全文：刑法第二百七十六條第二項
    事  實
    理  由
據上論斷，應依刑事訴訟法第三百六十八條，判決如主文。
本案經檢察官      到庭執行職務。
中      華      民      國      八十九      年      八    月    十六    日
                              臺灣高等法院刑事第  庭
                                  審判長法  官
                                        法  官
                                        法  官
得上訴
不得上訴
附錄：本判決論罪科刑法條全文


司法院資訊處製作；財團法人民間司法改革基金會備份。
